臺灣高等法院刑事判決　　　　　　　　96年度交上易字第79號
上　訴　人　臺灣板橋地方法院檢察署檢察官
被　　　告　甲○○
上列上訴人因被告過失傷害案件，不服臺灣板橋地方法院95年度
交易字第422號，中華民國96年1月4日第一審判決（起訴案號：
臺灣板橋地方法院檢察署95年度偵字第200號），提起上訴，本
院判決如下：
    主  文
原判決撤銷。
甲○○因過失傷害人，處拘役拾日，如易科罰金，以銀元佰
元即新台幣玖佰元折算壹日。
    事  實
一、甲○○於民國 (下同)94 年4月2日0時40分許，駕駛車號RZ-
    6902號自用小客車，沿臺北縣板橋市縣○○道往板橋方向行
    駛，於行經文化路一段188巷口時，原應注意車前狀況，減
    速慢行，作隨時停車之準備，且依當時之天候、路況，並無
    不能注意之情事，竟仍疏於注意，致與沿縣民大道往臺北方
    向行駛，適行經該地欲左轉文化路一段188巷口，亦疏於注
    意轉彎車應讓直行車先行，由乙○○所駕駛之車號2L-883號
    營業用自小客車發生碰撞，乙○○因而受有肋骨閉鎖性骨折
    、未明示胸痛等傷害。
二、案經乙○○訴由臺北縣警察局板橋分局報請臺灣板橋地方法
    院檢察署檢察官偵查起訴。
    理  由
一、訊據被告甲○○坦承於上揭時間駕車行經上揭地點，發生碰
    撞之事實，惟堅決否認有何過失傷害犯行，辯稱：伊是直行
    在內側車道，發現有異狀，往右側偏，但告訴人還是朝伊這
    邊撞過來，而且告訴人的車要轉彎，沒有停下來看，也沒有
    減速，就直接轉過來，才會發生車禍云云。
二、經查:
  (一)按汽車行駛時，駕駛人應注意車前狀況，並隨時採取必要
      之安全措施；又汽車行駛至交岔路口，轉彎車應讓直行車
      先行；道路交通安全規則第94條第3項、第102條第1項第6
      款前段定有明文。
  (二)據被告甲○○於警訊稱…「我駕駛自用小客車，沿縣民大
      道台北往板橋方向行駛內側車道，經觀光街口我綠燈直行
      ，對方由縣民大道板橋往台北方向行駛至交叉口過了中心
      線，突然轉到我的車道上沒有停一直行駛過來，當時我沒
      有反應時間，因而與對方撞上，當時沒有發現對方；時速
      45公里」; 於偵查中亦坦承：伊當時無法有煞車反應，伊
      沒有看到告訴人車子，看到已來不及煞車，伊只能以方向
      盤向右轉，但無法閃避，以致撞到告訴人車子等情。又據
      告訴人乙○○於警訊稱…「我駕駛營業小客車載乘客吳欣
      芸，由縣民大道南往北方向行駛，至縣民、觀光街口要準
      備左轉文化一路188內巷，是綠燈，我已經在路口等待對
      向直行車通行約20輛左右，感覺路口已經淨空足夠我左轉
      的空間，我便開始左轉，我已左轉至對向車道道路中時，
      突然感覺到劇烈的撞擊，然後我整部車輛就旋轉也不知幾
      圈，我及車輛就整個被甩到縣民大道往北方向；我覺得我
      當時看該路段確實沒有車輛，所以才左轉，當時對方車輛
      的出現，我根本就沒有發現；我車右前方與對方車輛的左
      前方發生碰撞；時速10公里」等語，二人所稱之兩車行向
      與碰撞情形相符。
  (三)再依警方事故調查報告表及現場、車損照片所示：１、肇
      事時、地為天候晴天、夜間有照明、行車管制號誌交岔路
      口。２、肇事後薛車與黃車煞車痕均遺留於交岔路口內。
      ３、黃車車頭左側與薛車車頭右前角碰撞致兩車損壞。綜
      合研判，告訴人夜晚駕車行經肇事之行車管制號誌交岔路
      口，左轉車疏未讓對向直行車先行，致於左轉途中發生碰
      撞肇事，有違道路交通安全規則第102條第1項第6款前段
      而有過失，且其過失情節較重；至被告夜晚駕車於視線與
      視距均良好情況下行經肇事之行車管制號誌交岔路口，疏
      未充分注意車前狀況隨時採取必要之安全措施，致於交岔
      路口內發生碰撞肇事，有違道路交通安全規則第94條第3
      項之規定，亦有過失。
  (四)本件經送台北縣區車輛行車事故鑑定委員會鑑定，及台灣
      省車輛行車事故覆議鑑定委員會覆議結果，亦均認告訴人
      及被告二人駕車發生事禍均有過失，有鑑定及覆議意見書
      在卷可按。
  (五)被告對於本件車禍之發生，既有如上所述之過失，且告訴
      人確因本件車禍而受有如前所述之傷害，亦有亞東紀念醫
      院診斷書在卷可稽，則被告之過失駕車肇事行為，與告訴
      人之受傷結果間，具有相當因果關係。
  (六)綜上所述，本件事證已臻明確，被告之過失傷害犯行洵堪
      認定，應予依法論科。
三、查被告行為後，刑法業於94年2月2日經總統以華總一義字第
    09400014901號令修正公布，並於95年7月1日施行，刑法施
    行法第1條之1亦於95年6月14日經總統以華總一義字第09500
    085181號令公布施行，按「行為後法律有變更者，適用行為
    時之法律，但行為後之法律有利於行為人者，適用最有利於
    行為人之法律」，修正後刑法第2條第1項定有明文。此條規
    定係規範行為後法律變更所生新舊法律比較適用之準據法，
    本身尚無新舊法比較之問題，於新法施行後，應一律適用新
    法第2條第1項之規定，為「從舊從輕」之比較。再按本次法
    律變更，比較時應就罪刑有關之共犯、未遂犯、想像競合犯
    、牽連犯、連續犯、結合犯，以及累犯加重、自首減輕暨其
    他法定加減原因（如身分加減）與加減例等一切情形，綜其
    全部罪刑之結果而為比較（最高法院95年5月23日95年度第8
    次刑庭會議決議參照）。茲就本件新舊法比較結果說明如下
    ：
（一）被告行為時之刑法第41條第1項前段規定：「犯最重本刑
      為5年以下有期徒刑以下之刑之罪，而受6個月以下有期徒
      刑或拘役之宣告，因身體、教育、職業、家庭之關係或其
      他正當事由，執行顯有困難者，得以1元以上3元以下折算
      1日，易科罰金。」。又被告行為時之易科罰金折算標準
      ，修正前罰金罰鍰提高標準條例第2條前段（現已刪除）
      規定，就其原定數額提高為100倍折算1日，則本件被告行
      為時之易科罰金折算標準，應以銀元300元折算1日，經折
      算為新臺幣後，應以新臺幣900元折算為1日。惟95年7月1
      日修正公布施行之刑法第41條第1項前段則規定：「犯最
      重本刑為5年以下有期徒刑以下之刑之罪，而受6個月以下
      有期徒刑或拘役之宣告者，得以新臺幣1千元、2千元或3
      千元折算1日，易科罰金。」。比較修正前後之易科罰金
      折算標準，以95年7月1日修正公布施行前之規定，較有利
      於被告，則應依刑法第2條第1項前段，適用修正前刑法第
      41條第1項前段規定，定其折算標準。
（二）經查刑法第284條第1項前段過失傷害罪，法定刑得科銀元
      5百元以下罰金，據修正後刑法施行法增訂第1條之1規定
      ：「中華民國94年1月7日刑法修正施行後，刑法分則編所
      定罰金之貨幣單位為新臺幣。94年1月7日刑法修正時，刑
      法分則編未修正之條文定有罰金者，自94年1月7日刑法修
      正施行後，就其所定數額提高為30倍。但72年 6月26日至
      94年1月7日新增或修正之條文，就其所定數額提高為 3倍
      。」，及刑法第33條第5款修正為：「主刑之種類如下：
      五、罰金：新臺幣1千元以上，以百元計算之。」等規定
      ，是依修正後之法律，刑法第284條第1項前段過失傷害罪
      所得科處之罰金刑最高為新臺幣1萬5千元、最低為新臺幣
      1千元；然依被告行為時之刑罰法律，即罰金罰鍰提高標
      準條例第1條前段規定之提高倍數10倍及刑法第33條第5款
      規定之罰金最低額1元計算，該罪之罰金刑最高為銀元5千
      元，最低額為銀元1元計算，若換算為新臺幣，最高額雖
      與新法同為新臺幣1萬5千元，然最低額僅為新臺幣3元。
      因此，比較上述修正前、後之刑罰法律，自以被告行為時
      關於科處罰金刑之法律較為有利於被告。
（三）經綜其全部罪刑之結果而為比較，以修正前刑法有利於被
      告，應適用修正前刑法之規定。
四、核被告所為，係犯刑法第284條第1項前段之過失傷害罪。原
    審認被告並無過失，而為無罪判決，尚有未洽，檢察官執以
    指摘原判決不當，為有理由，應予撤銷改判。爰審酌被告對
    於
    本件車禍由警詢至本院審理中均否認犯行，參以被告過失程
    度，告訴人所受之傷害、及告訴人過失程度，以及被告迄未
    與告訴人達成和解，亦未賠償告訴人所受損害等一切情狀，
    判處如主文所示之刑，並諭知易科罰金折算之標準。
據上論斷，應依刑事訴訟法第369條第1項前段、第364條、第299
條第1項前段，刑法第2條第1項前段、第284條第1項前段、修正
前第41條第1項前段，罰金罰鍰提高標準條例第1條前段、修正前
第2條，判決如主文。
本案經檢察官張啟彬到庭執行職務。
中　　華　　民　　國　　96　　年　　5 　　月　　10　　日
　　　　　　　　　刑事第十六庭  審判長法　官  葉騰瑞
　　　　　　　　　　　　　　　　　　  法　官  莊明彰
　　　　　　　　　　　　　　　　　　  法　官  吳鴻章
以上正本證明與原本無異。
不得上訴。
                                      書記官　魏淑娟
中　　華　　民　　國　　96　　年　　5 　　月　　14　　日
附錄：本案論罪科刑法條全文
中華民國刑法第284條
（過失傷害罪）
因過失傷害人者，處 6 月以下有期徒刑、拘役或 5 百元以下罰
金，致重傷者，處1年以下有期徒刑、拘役或5百元以下罰金。
從事業務之人，因業務上之過失傷害人者，處 1 年以下有期徒
刑、拘役或1千元以下罰金，致重傷者，處3年以下有期徒刑、拘
役或2千元以下罰金。
